【裁判字號】    97,上訴,267
【裁判日期】    970320
【裁判案由】    違反著作權法
【裁判全文】
臺灣高等法院高雄分院刑事判決         97年度上訴字第267號
上  訴  人
即  被  告  乙○○
上列被告因違反著作權法案件，不服臺灣高雄地方法院96年度訴
字第2993號中華民國96年12月31日第一審判決（起訴案號：臺灣
高雄地方法院檢察署96年度偵字第6036號），提起上訴，本院依
簡式審判程序判決如下：
     主  文
上訴駁回。
    事  實
一、乙○○明知如附表一所示之書籍及CD光碟，分別係附表一所
    示各該公司享有著作財產權之語文著作及視聽著作，非經各
    該著作財產權人之同意或授權，不得擅自重製，或以移轉所
    有權之方式散布上開書籍之重製物，竟意圖銷售，基於反覆
    實施重製及以移轉所有權之方法散布重製物之單一行為決意
    ，自民國95年9 月下旬某日起迄96年2 月15日止，以其個人
    電腦連接網際網路至雅虎奇摩拍賣網站及露天拍賣網站，而
    分別利用雅虎奇摩拍賣網站帳號「diamond7856 」及露天拍
    賣網站帳號「diamond7856 」刊登販賣上開盜版書籍及光碟
    之訊息，以書籍與CD光碟每套新台幣（下同）450 元之價格
    ，供不特定人上網下標購買，並提供其名義之台灣郵政股份
    有限公司高雄大昌郵局局號0000000 號、帳號0000000 號帳
    戶及其不知情胞姐劉明新所申請之同上公司高雄民族社區郵
    局局號0000000 號、帳號0000000 號帳戶供購買者匯款之用
    ，俟確定購買者匯款後，即均未經著作財產權人同意，而分
    別將其所購得如附表一編號一、三、四、九、十一所示之原
    版書籍攜至高雄市○○區○○街「大發影印店」委由不知情
    之店員加以影印，重製如附表一編號一、三、四、九、十一
    所示之語文著作，或在其位於高雄市三民區○○○路838 巷
    2 號3 樓住處，利用個人電腦及燒錄機等週邊設備，將其所
    購得如附表一編號二、五至八、十所示之原版光碟或在網站
    下載檔案資料燒錄於空白光碟片上之方式，重製如附表一編
    號二、五至八、十所示之視聽著作後，再寄交購買者，以此
    方式牟利。嗣於96年2 月15日10時10分許，為警持法院核發
    之搜索票前往上址搜索查獲，並扣得如附表一所示之原版及
    盜版之書籍、CD光碟及如附表二所示之電腦主機1 台（內建
    VCD 、DVD 燒錄器各1 台）、及其所有供犯前開罪所用之帳
    冊2 本。
二、案經美國商培生教育出版股份有限公司、湯姆生國際出版有
    限公司分別訴由內政部警政署保安警察第二總隊第一大隊第
    三中隊報告臺灣高雄地方法院檢察署檢察官偵查起訴。
    理  由
一、上揭事實，業據上訴人即被告乙○○於原審及本院審理時坦
    承不諱，核與證人即告訴代理人甲○○、陳明良於警詢及偵
    查中證述之情節大致相符，並有搜索、扣押筆錄暨扣押物品
    目錄表、查扣乙○○（違反著作權法）物品目錄表、雅虎奇
    摩拍賣網站網頁列印資料、露天拍賣網站網頁列印資料、證
    明書、產品意見書、刑事委任狀、帳冊內頁影本、劉明新郵
    局存摺封面及內頁影本各1 份、照片12張等件附卷可稽，及
    扣案如附表一所示原版及盜版書籍、CD光碟；附表二所示之
    電腦主機1 台（內建VCD 、DVD 燒錄器各1 台）、帳冊2 本
    等物可佐，足認被告之自白與事實相符，堪予採為本件論罪
    科刑之依據。本件事證明確，被告犯行洵堪認定，應予依法
    論科。
二、核被告以影印方式重製附表編號一、三、四、九、十一所列
    書籍並加以販售之行為，係違反著作權法第91條第2 項之意
    圖銷售以重製之方法侵害他人之語文著作財產權罪；其以燒
    錄方式重製如附表編號二、五至八、十所示光碟部分，係犯
    著作權法第91條第3 項之意圖銷售以重製於光碟之方法侵害
    他人之視聽著作財產權罪。被告利用不知情之影印店人員影
    印重製盜版書籍，為間接正犯。又其擅自以重製之方法侵害
    他人之著作財產權，乃係意圖銷售，其重製後之銷售散布行
    為，自應為意圖銷售而重製之高度行為所吸收，不另論罪，
    有最高法院89年度台上字第3300號、90年度台上字第2398號
    判決意旨足資參照。公訴意旨認被告重製上開書籍後並加以
    販賣散布之行為，係一行為觸犯著作權法第91條第2 項、第
    91條之1 第2 項二罪名；及其重製上述光碟後並加以販賣散
    布之行為，係一行為觸犯著作權法第91條第3 項、第91條之
    1 第3 項二罪名，均容有誤會，併此指明。再者，被告意圖
    銷售而將上開語文著作、視聽著作分別以影印、電腦燒錄於
    空白光碟之方式，各為數次重製行為後，進而販賣散布上開
    盜版影音光碟、語文書冊以牟利，足徵被告自始即各基於反
    覆實施之單一行為決意，在緊密之時間及空間內反覆多次燒
    錄光碟、影印語文書冊之重製、散布犯行，而侵害他人之著
    作權法益，依社會通念，被告之行為應屬學理上所稱具有營
    業性之重複特質之「集合犯」，應認各僅成立實質上之一罪
    。被告以一非法重製書籍之行為觸犯意圖銷售，擅自以重製
    之方法同時侵害告訴人美國商培生教育出版股份有限公司、
    湯姆生國際出版有限公司之語文著作之二罪名；及以一非法
    重製盜版光碟之行為同時侵害同上2 告訴人公司之視聽著作
    二罪名，各應依刑法第55條規定，從一重即被侵害著作權數
    量較多之違反著作權法第91條第2 項意圖銷售而擅自以重製
    之方法侵害告訴人湯姆生國際出版有限公司之著作財產權罪
    、同法第91條第3 項意圖銷售而擅自以重製於光碟之方法侵
    害告訴人美國商培生教育出版股份有限公司之著作財產權罪
    處斷。被告所犯上開2 罪名，犯意各別，行為互殊，應予分
    論併罰。
三、原審因而適用著作權法第91條第2 項、第3 項、第98條，刑
    法第11條、第41條第1 項前段、第51條第5 款，中華民國九
    十六年罪犯減刑條例第2 條第1 項第3 款、第7 條、第9 條
    規定，並審酌被告為貪圖己利，即重製、散布侵害他人著作
    財產權之語文書冊及光碟以牟利，顯然欠缺保護智慧財產權
    之法紀觀念，危及著作權人之權益，並損及我國保護智慧財
    產權之國際形象，其所為自應受相當之刑事責罰，惟念及被
    告犯後坦承犯行，深表悔意，復衡酌其重製及散布之圖文著
    作、光碟數量不多，所獲利益未逾10萬元（原審卷第53頁）
    ，顯與一般盜版、壓片之上游廠商惡行有別，且其前無犯罪
    前科紀錄，有臺灣高雄地方法院檢察署及臺灣高等法院被告
    前案紀錄表各1 份在卷可稽，及迄未與告訴人達成和解等情
    ，各量處有期徒刑7 月。並因被告犯罪行為之時間，在96年
    4 月24日以前，核符中華民國九十六年罪犯減刑條例第2 條
    規定，依同條例第2 條第1 項第3 款，減其宣告刑2 分之1
    ，及參酌前開犯罪情狀及被告目前就讀文藻外語學院一年級
    ，並兼職打工，每月收入約1 萬至1 萬5 千元不等，經濟狀
    況勉持等情（原審卷第55、75頁），諭知如易科罰金，均以
    新臺幣壹仟元折算壹日，併定其應執行刑有期徒刑5 月及諭
    知易科罰金之折算標準。並敘明扣案如附表一編號二、五至
    八所示之原版及盜版光碟、編號十所示之盜版光碟及如附表
    二編號一所示之電腦主機1 台（內建VCD 、DVD 燒錄器各1
    台）均係供被告用以重製光碟、供散布重製光碟之物品，依
    著作權法第98條後段規定，不問屬於被告與否，均應宣告沒
    收之；扣案如附表一編號一、三、四所示之原版及盜版書籍
    、編號九、十一所示之盜版書籍，則均係被告所有供其重製
    書籍之物品；及附表二編號二所示之帳冊2 本係供販售散布
    上述犯行所用之物，業據被告供陳在卷（原審卷第54頁），
    均應依著作權法第98條前段規定沒收之。至於扣案如附表一
    編號十二所示之原版書籍，依卷存證據尚難認與本件被告犯
    行有涉，爰不併予宣告沒收。核其認事用法，核無不合，量
    刑亦屬允當。被告上訴意旨認其承認犯罪，且目前尚在就學
    中，無力繳納易科罰金之金額，請求從輕量刑，為無理由，
    應予駁回。
據上論斷，應依刑事訴訟法第368 條，判決如主文。
本案經檢察官陳建年到庭執行職務。
中    華    民    國    97    年    3     月    20    日
                  刑事第三庭    審判長法  官  周賢銳
                                      法  官  黃憲文
                                      法  官  黃仁松
以上正本證明與原本無異。
如不服本判決應於收受本判決後10日內向本院提出上訴書狀，其
未敘述上訴理由者，並得於提起上訴後10日內向本院補提理由書
狀（均須按他造當事人之人數附繕本）「切勿逕送上級法院」。
中    華    民    國    97    年    3     月    20    日
                                      書記官  馬蕙梅
附錄本判決論罪科刑法條：
著作權法第91條：
擅自以重製之方法侵害他人之著作財產權者，處3 年以下有期徒
刑、拘役，或科或併科新臺幣75萬元以下罰金。
意圖銷售或出租而擅自以重製之方法侵害他人之著作財產權者，
處6 月以上五年以下有期徒刑，得併科新臺幣20萬元以上2 百萬
元以下罰金。
以重製於光碟之方法犯前項之罪者，處6 月以上5 年以下有期徒
刑，得併科新臺幣50萬元以上5 百萬元以下罰金。
著作僅供個人參考或合理使用者，不構成著作權侵害。
 附表一：
┌──┬─────────────┬────────┬────────┐
│編號│侵害之書籍或CD光碟名稱    │著作財產權人    │扣案數量        │
├──┼─────────────┼────────┼────────┤
│一  │Complete Guide to the     │湯姆生國際出版有│原版1 本        │
│    │TOEIC Test                │限公司          │盜版1 本        │
│    │多益測驗完整指導手冊課本  │                │                │
│    │0-0000-0000-0             │                │                │
├──┼─────────────┼────────┼────────┤
│二  │Complete Guide to the     │湯姆生國際出版有│原版1 套 (5 片) │
│    │TOEIC Test                │限公司          │盜版3 套 (15片) │
│    │多益測驗完整指導手冊CD    │                │                │
│    │0-0000-0000-0             │                │                │
├──┼─────────────┼────────┼────────┤
│三  │Complete Guide to the     │湯姆生國際出有限│原版1 本        │
│    │TOEIC Test                │公司            │盜版1 本        │
│    │多益測驗完整指導手冊解答本│                │                │
│    │0-0000-0000-0             │                │                │
├──┼─────────────┼────────┼────────┤
│四  │Longman Preparation Series│美國商培生教育出│原版1 本        │
│    │for the TOEIC Test        │版股份有限公司  │盜版1 本        │
│    │Introductory              │                │                │
│    │郎文多益初級測驗課本      │                │                │
│    │000-000-000-0             │                │                │
├──┼─────────────┼────────┼────────┤
│五  │Longman Preparation Series│美國商培生教育出│原版1 套 (5 片) │
│    │for the TOEIC Test        │版股份有限公司  │盜版2 套 (10片) │
│    │Introductory              │                │                │
│    │郎文多益初級測驗CD        │                │                │
│    │0-00-000000-0             │                │                │
├──┼─────────────┼────────┼────────┤
│六  │Longman Preparation Series│美國商培生教育出│原版1 套 (5 片) │
│    │for the TOEIC Test        │版股份有限公司  │盜版2 套 (10片) │
│    │Intermediate              │                │                │
│    │郎文多益中級測驗CD        │                │                │
│    │0-00-000000-0             │                │                │
├──┼─────────────┼────────┼────────┤
│七  │Longman Preparation Series│美國商培生教育出│原版1 套 (5 片) │
│    │for the TOEIC Test        │版股份有限公司  │盜版8 套 (40 片)│
│    │Advanced                  │                │                │
│    │郎文多益高級測驗CD        │                │                │
│    │0-00-000000-0             │                │                │
├──┼─────────────┼────────┼────────┤
│八  │Longman Preparation Course│美國商培生教育出│原版1 套 (8 片) │
│    │for the TOEFL iBT Test    │版股份有限公司  │盜版2 套 (16片) │
│    │郎文托福iBT級測驗CD       │                │                │
│    │0-00-000000-0             │                │                │
├──┼─────────────┼────────┼────────┤
│九  │Longman Preparation Series│美國商培生教育出│盜版2本         │
│    │for the TOEIC Test        │版股份有限公司  │                │
│    │Advanced                  │                │                │
│    │郎文多益高級測驗課本      │                │                │
├──┼─────────────┼────────┼────────┤
│十  │郎文加官方CD              │美國商培生教育出│盜版9片         │
│    │                          │版股份有限公司  │                │
├──┼─────────────┼────────┼────────┤
│十一│TOEIC Official            │湯姆生國際出有限│盜版2本         │
│    │Test-Preparation Guide    │公司            │                │
│    │多益官方                  │                │                │
├──┼─────────────┼────────┼────────┤
│十二│Longman Preparation Series│美國商培生教育出│原版1本         │
│    │for the TOEIC Test        │版股份有限公司  │                │
│    │Intermediate              │                │                │
│    │郎文多益中級測驗課本      │                │                │
│    │0-00-000000-0             │                │                │
└──┴─────────────┴────────┴────────┘
 附表二
┌──┬──────────────────────┐
│編號│物品名稱                                    │
├──┼──────────────────────┤
│一  │電腦主機1 台（內建VCD 、DVD 燒錄器各1 台    │
├──┼──────────────────────┤
│二  │帳冊2本                                     │
└──┴──────────────────────┘


司法院資訊處製作；財團法人民間司法改革基金會備份。
